【裁判字號】    98,訴,1247
【裁判日期】    981231
【裁判案由】    偽造有價證券等
【裁判全文】
臺灣桃園地方法院刑事判決              98年度訴字第1247號
公  訴  人  臺灣桃園地方法院檢察署檢察官
被      告  甲○○
指定辯護人  本院公設辯護人  彭詩雯
上列被告因偽造有價證券等案件，經檢察官提起公訴（97年度偵
緝字第1386號、98年度偵字第830 號），本院判決如下：
    主  文
甲○○意圖供行使之用，而偽造有價證券，處有期徒刑貳年。緩
刑伍年。緩刑期內付保護管束，並應於民國九十九年二月十二日
前向被害人乙○○支付新臺幣萬元。附表編號三所示本票中偽
造「乙○○」為共同發票人部分沒收之；未扣案偽造之「乙○○
」印章壹枚、如附表編號一、二所示私文書上偽造之「乙○○」
署押共肆枚、印文共肆枚，均沒收之。
    事  實
一、甲○○前於民國73年至75年間，因違反票據法案件，經法院
    先後判處罰金多達5 次確定（於本案不構成累犯），債信非
    佳。甲○○於93年1 月間，欲以分期付款方式，向元隆汽車
    股份有限公司（下稱元隆公司）購買2003年式日產牌tZR ─
    T30LB5H 型之小客貨車（引擎號碼QR0000000Y，車牌號碼85
    17－HC號）1 輛，乃由其不知情之胞弟江增樹同意出名買車
    ，惟依附條件買賣契約，仍須有連帶保證人擔保分期價款之
    償還。詎甲○○不思確實覓保，竟意圖為自己不法之所有、
    行使偽造私文書及意圖供行使之用而偽造有價證券之犯意，
    先於臺灣地區某不詳處所利用不知情成年刻印業者偽造「乙
    ○○」之印章1 枚（未扣案），旋於93年1 月5 日，在不知
    情之友人蘇萬賜位於桃園縣楊梅鎮○○街351 巷20號5 樓住
    處（起訴書誤載為桃園縣八德市○○路○ 段731 號元隆公司
    處），於元隆公司之承辦業務員鄭淦仁前來辦理對保時，當
    場在附表編號三之有價證券本票「發票人」欄位偽造「乙○
    ○」之署押1 枚，並接續蓋用該盜刻之「乙○○」印章而偽
    造印文1 枚，以偽造「乙○○」為本票之共同發票人，復於
    附表編號一、二之私文書附條件買賣契約書（1 式3 份）之
    「乙方連帶保證人欄」、授權書（授權元隆公司填載該紙本
    票之發票日、到期日、本票金額等事項）之「立授權書即本
    票發票人」欄偽造「乙○○」之署押各1 枚，接續持該盜刻
    之「乙○○」印章蓋用於上揭私文書上，合計共偽造「乙○
    ○」署押4 枚、印文4 枚，以表示「乙○○」同意擔任該車
    之附條件買賣連帶保證人，並授權元隆公司填載該本票之必
    要記載事項等用意，旋將該偽造之私文書、本票持交不知情
    之元隆公司承辦業務員鄭淦仁而行使之，致元隆公司審件人
    員因而陷於錯誤，誤認本件分期付款買賣係有確實擔保而同
    意交付該車，而詐取該車得逞，足生損害於乙○○、元隆公
    司。
二、案經被害人乙○○訴請臺灣桃園地方法院檢察署檢察官偵查
    起訴。
    理  由
一、本件認定事實所引用之本件卷內所有卷證資料（包含人證與
    文書證據、物證等證據）之證據能力，檢察官及被告、辯護
    人於本院準備程序、審理時均不爭執（見審訴卷第16、25頁
    、本院卷第25至27頁），且無證據證明係公務員違背法定程
    序所取得；又卷內之各項文書證據，亦無刑事訴訟法第159
    條之4 第1 款、第2 款顯有不可信之情況，而不得作為證據
    之情形，是本院均認有證據能力。
二、上開犯罪事實，業據被告甲○○於偵訊、本院準備程序、審
    理中坦認不諱（見95年度交查字第594 號卷《下稱交查卷》
    第49頁、本院審訴卷第25頁、本院卷第27頁反面），核與證
    人即告訴人乙○○指訴被害情節相符（見交查卷第50頁、97
    年度他字第3233號卷《下稱他字第3233號卷》第3 、46頁、
    本院卷第23至24頁）；並經證人江增樹、蘇萬賜、鄧海潮、
    鄭淦仁、證人即元隆公司法務助理傅敬修詳證在卷（見交查
    卷第81頁、他字第3233號卷第16至17、30至32頁、97年度偵
    緝字第1386號卷《下稱偵緝第1386號卷》第26頁）；復有如
    附表編號一、二、三所示附條件買賣契約書原本及影本、授
    權書影本、本票影本及動產擔保交易附條件買賣設定登記申
    請書影本、本院94年度促字第439 號支付命令（聲請人為元
    隆公司，債務人為乙○○等人）影本各乙份（見交查卷第28
    至31頁、他字第3233號卷第5 至7 、34、64頁）附卷可按。
    且查：
  (一)被告於偵查中供承：「（問：附條件買賣契約書上「乙○○
    」的簽名何人所為？）『乙○○』的部分是我自己簽的」等
    語（見交查卷第49頁）；並於本院審理時再坦認：「是我寫
    的，印章也是我蓋的」等語（見本院卷第27頁反面），與告
    訴人於偵查中指證：「（問：是否同意擔任8517－HC號車輛
    之保證人？）我事先根本不知情」、「（提示附條件買賣契
    約書、授權書、本票，問：其上『乙○○』之簽名及印文何
    人所為？）不是我簽的，甲○○從未跟我說要我擔任江增樹
    買車的保證人」（見交查卷第50頁）、「甲○○向元隆公司
    購買汽車，我沒有答應要擔任保證人，可是他卻把我的名字
    寫在保證人欄位，附條件買賣契約書、授權書上面『乙○○
    』的簽名不是我自己簽的，印章也不是我的」、「我是有天
    收到法院傳票才知道這件事」、「買車時我不在場，所以我
    都不知道」、「（問：是否使用0000000000對保電話？）無
    」、「（問：有無接獲本件對保電話？）無」（見他字第32
    33號卷第3 、46頁）之情節；及於本院審理時所證：「（問
    ：你有無同意擔任被告於93年1 月5 日向元隆公司購買本件
    車輛之連帶保證人？）沒有」、「（提示附表編號一、二、
    三所示附條件買賣契約書、授權書、本票影本，問：其上『
    乙○○』之簽名、印文是否你所為？）都不是我簽的」、「
    （問：你有同意他人在上開文件上簽你的名字、蓋印嗎？）
    沒有，而且我當時根本不認識被告」、「（問：其上蓋用『
    乙○○』印文之印章是你的嗎？）我沒有這顆印章，是被盜
    刻的」等節（見本院卷第23頁反面、第24頁）一致。
  (二)而被告提供元隆公司業務員鄭淦仁對保之「乙○○」門號00
    00000000號，非告訴人所使用門號乙情，亦有告訴人、證人
    傅敬修、鄧海潮證述明確可稽（見他字第3233號卷第17、30
    、46頁），及上開門號之中華電信資料查詢乙紙存卷可參（
    同上卷第24頁）；又本件實際對保之簽約地點係被告友人蘇
    萬賜住處，非告訴人處所乙節，復為被告供述及證人鄭淦仁
    、蘇萬賜一致證述在卷（見他字第3233號卷第32頁、交查卷
    第81頁、偵緝第1386號卷第25頁）；均足認被告前揭具任意
    性之自白，核與事實相符，確屬可信。
  (三)被告雖一度否認犯罪，辯稱：「乙○○」之簽名不是我偽簽
    的，我請「乙○○」之兄宋長欣擔任保證人，是宋長欣拿錯
    「乙○○」之身分證云云（見他字第3233號卷第31頁、偵緝
    字第1386號卷第6 頁），然被告始終未能提出乙○○或宋長
    欣確有同意擔任連帶保證人之任何證據資料以供本院調查，
    其空言所辯，已難信實。且觀諸本件實際對保處所係被告友
    人之住處，非宋長欣或乙○○之處所，而被告提供予元隆公
    司之保證人「乙○○」0000000000號電話更非宋長欣或乙○
    ○所使用門號，均無從證實被告所辯上情。況如係誤拿「乙
    ○○」身分證，亦僅需直接拿取正確之身分證即可，實無另
    外再盜刻「乙○○」印章如此費事週折之理。衡以被告既辯
    稱同意作保的是宋長欣乙節，則「乙○○」未曾同意擔任連
    帶保證人，被告又與之非親非故、並不認識，更無涉險任由
    宋長欣冒用「乙○○」名義為保之理。足見被告所辯，核係
    飾卸之詞，毫無可信，應以其前揭具任意性之自白，較為信
    實可採。
  (四)綜上所述，本件事證已臻明確，被告犯行洵堪認定，應依法
    論科。
三、被告行為後，刑法部分修正條文於95年7 月1 日生效，參酌
    最高法院95年5 月23日第8 次刑事庭會議決議意旨，修正後
    刑法第2 條第1 項規定，係規範行為後法律變更所生新舊法
    比較適用之準據法，於刑法修正施行後，應適用修正後刑法
    第2 條第1 項規定，為「從舊從輕」之比較，又關於刑法修
    正後之新舊法比較，應就罪刑有關之一切情形，綜其全部罪
    刑之結果而為比較（參照上開最高法院決議），茲就本案新
    、舊法比較適用如下：
  (一)刑法第33條第5 款有關於罰金刑之規定，修正前係規定：「
    罰金：一元（銀元）以上。」，依現行法規所定貨幣單位折
    算新台幣條例規定，以銀元1 元折算新台幣3 元。修正後則
    係規定：「罰金：新台幣一千元以上，以百元計算之。」，
    刑法第33條第5 款所定罰金貨幣單位經修正為新臺幣後，其
    最低量刑標準業已提高，比較後，以修正前之規定有利於被
    告。
  (二)修正前刑法第55條有關牽連犯之規定已經刪除，則刪除牽連
    犯之規定後，被告所犯各罪均應依數罪併罰之，比較後，以
    修正前之規定較有利於被告。
  (三)上開刑法修正後，以適用修正前之刑法規定較有利，經綜合
    前述各項罪刑法律變更，整體為「從舊從輕」之比較結果，
    應一體適用被告行為時即舊刑法之規定，較有利於被告。
四、論罪
  (一)按本件如附表編號一、二所示附條件買賣契約書之「乙方連
    帶保證人欄」、授權書之「立授權書即本票發票人」欄之簽
    名，分別係用以表示與主債務人負連帶保證責任及授權元隆
    公司填載該本票之必要記載事項等之用意，核屬私文書；又
    行使偽造有價證券，以取得票面價值之對價，固不另論詐欺
    罪，但如以偽造之有價證券供作擔保或新債清償而借款，則
    其借款行為，為行使偽造有價證券之外之另一行為，其間有
    方法結果關係，應論以詐欺罪之牽連犯（最高法院86年度台
    上字第4610號判決參照）。是被告以偽造「乙○○」為共同
    發票人之有價證券為擔保，持向元隆公司購買本件車輛，而
    詐得本件車輛，應另成立刑法第339 條第1 項之詐欺取財犯
    行。
  (二)是核被告甲○○所為，係犯刑法第201 條第1 項之偽造有價
    證券罪、第216 條、第210 條之行使偽造私文書罪、第339
    條第1 項之詐欺取財罪。被告利用不知情之成年刻印業者偽
    造「乙○○」之印章為間接正犯。被告於附表編號一、二、
    三所示私文書、有價證券上偽造「乙○○」之署押、印文，
    分別為其偽造私文書、有價證券之部分行為，其偽造私文書
    、行使偽造有價證券之低度行為，分別為行使偽造私文書、
    偽造有價證券之高度行為所吸收，均不另論罪。被告在附表
    編號一、二所示私文書上接續偽造「乙○○」之署押、印文
    ，係一行為之接續動作，為實質上一罪。被告所犯上開偽造
    有價證券、行使偽造私文書、詐欺取財罪各罪間，有方法目
    的之牽連關係，為牽連犯，應依修正前刑法第55條規定，從
    一重之偽造有價證券罪處斷。被告因一時貪圖利益而觸犯本
    案重罪，事後復已認錯，並賠償元隆公司之損害（見本院審
    訴卷第17頁、本院卷第17頁），且願意賠償告訴人3 萬元（
    見本院卷第24頁反面），以示負責，審酌其前開犯行影響之
    社會層面非屬廣大，所侵害之法益亦屬有限，一般金融犯罪
    相較，其惡性及犯罪情節均屬輕微，衡其犯罪情狀在客觀上
    顯非不可憫恕，縱使量處法定最低度刑仍嫌過重，實屬情輕
    法重，爰依刑法第59條規定酌減其刑。
  (三)爰審酌被告犯罪之動機、目的、手段、所造成之危害，犯後
    坦承犯行，態度尚佳，已與被害人元隆公司達成和解，有和
    解書、本院辦理刑事案件公務電話紀錄各1 紙附卷可稽（見
    審訴卷第17頁、本院卷第17頁），並願賠償告訴人3 萬元，
    告訴人亦當庭表示接受等節，有本院98年12月23日審判筆錄
    在卷可按（見本院卷第24頁反面），足徵確有悛悔之意，及
    其前有多次違反票據法犯罪前科紀錄，有臺灣高等法院被告
    前案紀錄表1 份在卷可稽，素行非佳等一切情狀，量處如主
    文所示之刑，以示儆懲。又被告依中華民國96年罪犯減刑條
    例第3 條第1 項第15款規定，經宣告逾有期徒刑1 年6 月之
    刑，不予減刑，併此敘明。
  (四)查被告前未曾受有期徒刑以上刑之宣告，此有上揭前案紀錄
    表在卷可稽，於本院坦承犯行，審酌其經此起訴審判程序，
    當能知所警惕，信無再犯之虞，本院綜核各情，認所宣告之
    刑，以暫不執行為適當，爰依刑法第74條第1 項第1 款，宣
    告緩刑如主文所示，並依同條第2 項第3 款之規定，命其應
    於99年2 月12日前向告訴人乙○○支付新臺幣3 萬元，併依
    同法第93條第1 項規定諭知於緩刑期內付保護管束，用啟自
    新（被告行為後，刑法第74條緩刑之規定固於94年2 月2 日
    修正公布後，自95年7 月1 日起施行生效，惟按犯罪在新法
    施行前，新法施行後，緩刑之宣告，應適用新法第74條之規
    定，最高法院95年度第8 次刑事庭會議決議意旨可參，故本
    件緩刑之宣告應適用修正後即現行刑法第74條規定）。如被
    告違反此負擔情節重大，依刑法第75條之1 第1 項第4 款規
    定，得撤銷其緩刑宣告，允宜敘明。
  (五)附表編號三所示本票1 紙中關於「乙○○」為共同發票人部
    分（不包括共同發票人甲○○、江增樹、蘇萬賜部分），係
    被告偽造之有價證券，不問屬於犯人與否，應依刑法第205
    條規定沒收之；附表編號一、二所示附條件買賣契約書（1
    式3 份）、授權書上偽造之「乙○○」署押4 枚、印文4 枚
    ，及未扣案之偽造「乙○○」印章1 枚，不問屬於犯人與否
    ，均應依同法第219 條規定沒收之。末按票據之偽造或票據
    上簽名之偽造，不影響真正簽名之效力，票據法第15條定有
    明文，則附表編號三本票上其他共同發票人甲○○、江增樹
    、蘇萬賜部分，既無偽造情形，仍應負共同發票人責任，是
    就該3 人部分，本票並非偽造，不得宣告沒收，允宜敘明。
據上論斷，應依刑事訴訟法第299 條第1 項前段，刑法第2 條第
1 項、第201 條第1 項、第210 條、第216 條、第339 條第1 項
、第59條、第74條第1 項第1 款、第2 項第3 款、第93條第1 項
、第205 條、第219 條，修正前刑法第55條，刑法施行法第1 條
之1第1項、第2項前段，判決如主文。
本案經檢察官陳仁傑到庭執行職務。
中    華    民    國    98    年    12    月    31    日
                  刑事第九庭  審判長法  官  吳為平
                                    法  官  林玉蕙
                                    法  官  蘇琬能
以上正本證明與原本無異。
如不服本判決應於收受判決後10日內向本院提出上訴書狀，並應
敘述具體理由。其未敘述上訴理由者，應於上訴期間屆滿後20日
內向本院補提理由書( 均須按他造當事人之人數附繕本) 「切勿
逕送上級法院」。
                                    書記官  何伊羚
中    華    民    國    98    年    12    月    31    日
附錄本案論罪科刑法條：
中華民國刑法第201 條第1項（有價證券之偽造變造罪）
意圖供行使之用，而偽造、變造公債票、公司股票或其他有價證
券者，處3 年以上10年以下有期徒刑，得併科3 千元以下罰金。
中華民國刑法第216條
（行使偽造變造或登載不實之文書罪）
行使第 210 條至第 215 條之文書者，依偽造、變造文書或登載
不實事項或使登載不實事項之規定處斷。
中華民國刑法第210條
（偽造變造私文書罪）
偽造、變造私文書，足以生損害於公眾或他人者，處 5 年以下
有期徒刑。
中華民國刑法第339條第1項（普通詐欺罪）
意圖為自己或第三人不法之所有，以詐術使人將本人或第三人之
物交付者，處 5 年以下有期徒刑、拘役或科或併科 1 千元以下
罰金。
附表
┌──┬────────────┬───────────┐
│編號│ 項目                   │偽造之署押、印文      │
├──┼────────────┼───────────┤
│ 一 │附條件買賣契約書（1 式3 │於「乙方連帶保證人」欄│
│    │份）                    │偽造「乙○○」之署押1 │
│    │                        │枚、印文1 枚（1 式3份 │
│    │                        │），共計署押3 枚、印文│
│    │                        │3 枚。                │
├──┼────────────┼───────────┤
│ 二 │授權書                  │於「立授權書人即本票發│
│    │                        │票人」欄偽造「乙○○」│
│    │                        │之署押1枚、印文1枚    │
├──┼────────────┼───────────┤
│ 三 │本票（到期日93年12月11日│於「發票人」欄偽造「宋│
│    │、票面金額新臺幣72萬174 │長城」之署押1 枚、印文│
│    │元）                    │1 枚                  │
└──┴────────────┴───────────┘

司法院資訊處製作；財團法人民間司法改革基金會備份。
